臺灣臺中地方法院刑事判決
110年度交易字第1211號
公  訴  人  臺灣臺中地方檢察署檢察官
被      告  鄭亞瑄


上列被告因過失傷害案件，經檢察官提起公訴（110年度偵字第1
5453號），本院判決如下：
    主    文
鄭亞瑄無罪。
    理    由
一、公訴意旨略以：被告鄭亞瑄於民國109年11月11日下午，騎
    乘車牌號碼000-0000號普通重型機車（下稱甲車），沿臺中
    市東區泉源街由西往東方向行駛，於同日下午4時44分許，
    行經泉源街與建成路336巷交岔路口時，原應注意轉彎車應
    讓直行車先行，而依當時天候晴、暮光、柏油路面乾燥、無
    缺陷、無障礙物、視距良好等情，並無不能注意之情事，竟
    疏未注意及此而貿然左轉；適告訴人林冠龍騎乘車牌號碼00
    0-0000號普通重型機車（下稱乙車）沿同路段同向行駛在甲
    車左後方，行至上開交岔路口時，亦疏未注意車前狀況，見
    狀為閃避甲車而緊急煞車致人車倒地（甲、乙車未發生碰撞
    ），並因而受有右側足部第一蹠骨非移位閉鎖性骨折、右側
    膝部擦傷、左側膝部擦傷、右側足部擦傷及胸部挫傷之傷害
    ，因認被告涉犯刑法第284條前段之過失傷害罪嫌等語。
二、按犯罪事實應依證據認定之，無證據不得認定犯罪事實；不
    能證明被告犯罪者，應諭知無罪之判決，刑事訴訟法第154
    條第2項、第301條第1項分別定有明文。次按認定犯罪事實
    所憑之證據，雖不以直接證據為限，間接證據亦包括在內，
    然而無論直接證據或間接證據，其為訴訟上之證明，須於通
    常一般人均不致有所懷疑，而得確信其為真實之程度者，始
    得據為有罪之認定，倘其證明尚未達到此一程度，而有合理
    之懷疑存在時，即難遽採為不利被告之認定（最高法院76年
    度台上字第4986號判決要旨參照）。又按刑事訴訟法第161
    條第1項明定，檢察官就被告犯罪事實，應負舉證責任，並
    指出證明之方法，是檢察官對於起訴之犯罪事實，應負提出
    證據及說服之實質舉證責任，倘其所提出之證據，不足為被
    告有罪之積極證明，或其指出證明之方法，無從說服法院以
    形成被告有罪之心證，基於無罪推定之原則，自應為被告無
    罪判決之諭知（最高法院92年度台上字第128號判決意旨可
    參）。
三、公訴意旨認被告涉犯刑法第284條前段之過失傷害罪，無非
    係以告訴人於警詢時及檢察事務官詢問時之陳述、臺中市政
    府警察局第三分局道路交通事故現場圖、調查報告表㈠、㈡、
    初步分析研判表、事故現場蒐證暨車損照片及澄清綜合醫院
    109年11月11日診斷證明書，為其主要論據。
四、訊據被告固坦承有於上開時、地騎乘甲車，並在上開交岔路
    口左轉；適告訴人騎乘乙車在上開交岔路口緊急剎車致人車
    倒地，並受有前揭傷害等情，惟堅詞否認有何過失傷害犯行
    ，辯稱：我當時騎乘甲車左轉時，甲車是行駛在車道左側靠
    近雙黃線處，並非行駛在車道右側，且當時乙車是在甲車後
    方，並非在甲車的左後方，我也不知道告訴人為何會緊急剎
    車等語（見本院卷第46頁、第95頁）。經查：
  ㈠被告於109年11月11日下午4時44分許，騎乘甲車，沿臺中市
    東區泉源街由西往東方向行駛至泉源街與建成路336巷交岔
    路口而左轉時，適告訴人騎乘乙車沿同路段同向行駛至上開
    交岔路口，因緊急煞車致人車倒地，並因而受有右側足部第
    一蹠骨非移位閉鎖性骨折、右側膝部擦傷、左側膝部擦傷、
    右側足部擦傷及胸部挫傷之傷害等情，業據被告於警詢、檢
    察事務官詢問時及本院審理中供述明確（見偵卷第13頁至第
    17頁、第39頁、第98頁、本院卷第27頁、第46頁、第91頁至
    第92頁），核與證人即告訴人於警詢、檢察事務官詢問時及
    本院審理中之陳述或具結證述大致相符（見偵卷第37頁、第
    19頁至第23頁、第97頁、本院卷第42頁至第46頁），並有臺
    中市政府警察局第三分局道路交通事故現場圖、調查報告表
    ㈠、㈡、補充資料表（見偵卷第29頁至第33頁、第41頁）、事
    故現場蒐證暨車損照片(見偵卷第47頁至第69頁)、澄清綜合
    醫院109年11月11日診斷證明書(見偵卷第25頁)、告訴人傷
    勢暨X光片翻拍照片（見本院卷第63頁至第65頁）在卷可證
    ，上開事實，堪以認定。
　㈡告訴人①於事故現場向警方陳稱：事故發生前，甲車在乙車的
    右前方，到肇事路口時，甲車突然未顯示方向燈即左轉，我
    為了閃避甲車即緊急剎車，因而人車倒地等語（見偵卷第39
    頁）；②於警詢時陳稱：事故發生前，甲車同向行駛在乙車
    右前方，到達肇事路口時，甲車未顯示方向燈即左轉，我來
    不及剎車即人車倒地，甲、乙車並無碰撞等語（見偵卷第21
    頁）；③於檢察事務官詢問時陳稱：被告於事故當時並未顯
    示方向燈即左轉，我為了閃避甲車而緊急剎車，不慎摔倒受
    傷等語（見偵卷第97頁）；④於本院審理中具結證稱：事故
    發生前，甲、乙車同向行駛在泉源街，當時我們車速都不快
    ，乙車在車道的中間，甲車則在車道右側；到達肇事路口時
    ，甲車突然未顯示方向燈，即自車道右側往左橫切，我隨即
    緊急剎車，雖未與乙車碰撞，但不慎人車倒地；事故發生後
    ，被告跟我說她人生地不熟，看到有路可以左轉時就立刻左
    轉，並一直向我道歉及哭泣；警方繪製的事故現場圖中，甲
    車的位置不太正確，應該更靠近車道右側；我人車倒地後有
    喊一聲，甲車可能又往前移動一下才停車等語（見本院卷第
    42頁至第46頁）。告訴人歷次陳述及具結證述內容雖大致相
    符，惟按告訴人之告訴，係以使被告受刑事訴追為目的，是
    其陳述是否與事實相符，仍應調查其他證據以資審認。亦即
    須有補強證據資以擔保其陳述之真實性，自不得僅以告訴人
    之陳述作為有罪判決之唯一證據。所謂補強證據，係指除該
    陳述本身之外，其他足以證明犯罪事實確具有相當程度真實
    性之證據而言，且該必要之補強證據，須與構成犯罪事實具
    有關聯性之證據，非僅增強告訴人指訴內容之憑信性。是告
    訴人前後供述是否相符、指述是否堅決、有無攀誣他人之可
    能，其與被告間之交往背景、有無重大恩怨糾葛等情，僅足
    作為判斷告訴人供述是否有瑕疵之參考，因仍屬告訴人陳述
    之範疇，尚不足資為其所述犯罪事實之補強證據（最高法院
    111年度台上字第1575號判決要旨可參）。是縱使告訴人上
    開所述前後一致，仍不得憑此遽為不利被告之認定，應調查
    其他證據以資審認。
　㈢查被告①於事故現場向警方陳稱：事故發生前，乙車行駛在甲
    車後方，我顯示方向燈左轉時，乙車即自摔等語（見偵卷第
    39頁）；②於警詢中供稱：事故發生前，乙車行駛在甲車後
    方，當我顯示方向燈左轉時，就聽到後方有摔車的聲音，回
    頭查看時即發現告訴人與乙車人車倒地；甲、乙車並未發生
    碰撞，我覺得車禍事故與我無關等語（見偵卷第15頁至第17
    頁）；③於檢察事務官詢問時供稱：事故發生前，乙車在甲
    車後方，甲、乙車並無碰撞等語（見偵卷第98頁）；④於本
    院審理中則供稱：甲車於肇事路口左轉前行駛在泉源街車道
    內側，乙車則同向行駛在甲車後方，並非在甲車左後方，甲
    車亦非行駛在車道右側，故警方繪製的事故現場圖關於甲車
    的位置部分並不正確；我是在車道左側即靠近雙黃線處左轉
    ，且有先顯示方向燈，並確認無來車後才左轉；告訴人人車
    倒地後，甲、乙車均有移動，倒地的乙車有被扶起，故我不
    確定警方拍攝的現場照片中所示的甲、乙車位置是否為事故
    發生時的情況等語（見本院卷第46頁、第91頁至第92頁）。
　㈣本案被告與告訴人間自始對於案發前甲、乙車之相對位置各
    執一詞，且被告及告訴人於本院審理中均陳稱事故發生後，
    甲、乙車之位置有移動，並認為警方繪製的道路交通事故現
    場圖（見偵卷第29頁）就甲車位置部分與事實不符等語；且
    事故現場並無架設監視器，甲、乙車亦均無行車紀錄器等情
    ，有臺中市政府警察局交通事故補充資料表存卷可考(見偵
    卷第41頁)。而依卷附事故現場蒐證照片（見偵卷第47頁至
    第69頁），亦可見告訴人於事故發生時雖人車倒地，但嗣後
    告訴人騎乘之乙車已被扶起，足見警方到場時，事故現場之
    甲、乙車已遭被告及告訴人移動，並非事故發生時之情形，
    無從徒憑上開現場圖及現場蒐證照片，據以認定甲、乙兩車
    於事故發生前及發生時之相對位置。且卷內復無事故發生時
    之監視器或行車紀錄器錄影畫面，故綜合被告及告訴人上開
    陳述及甲、乙車於案發後所停位置以觀，雖可認定甲、乙車
    原本均行駛於泉源街，且甲車於本案交岔路口左轉，同時告
    訴人騎乘之乙車因緊急剎車而人車倒地，但除告訴人之陳述
    及具結證述外，並無其他證據足認甲車於事故發生前係行駛
    在乙車右前方，且未顯示方向燈即貿然左轉，是此部分除告
    訴人之單一指訴外，別無其他事證足資補強，自難認被告有
    騎乘甲車自泉源街右側突然向左橫切以左轉，致告訴人見狀
    因緊急剎車而人車倒地之情事屬實。
  ㈤公訴意旨雖認被告所騎乘之甲車係轉彎車，未讓直行之告訴
    人所騎乘之乙車先行，違反道路交通安全規則第102條第1項
    第7款，被告因而有過失等語。惟道路交通安全規則第102條
    第1項第7款規定：「轉彎車應禮讓直行車先行」；同規則第
    94條第1、3項則規定：「汽車在同一車道行駛時，除擬超越
    前車外，後車與前車之間應保持隨時可以煞停之距離，不得
    任意以迫近或其他方式，迫使前車讓道；汽車行駛時，駕駛
    人應注意車前狀況及兩車並行之間隔，並隨時採取必要之安
    全措施，不得在道路上蛇行，或以其他危險方式駕車。 」
    。是道路交通安全規則第102條第1項第7款所謂「汽車行駛
    至交岔路口，轉彎車應讓直行車先行」之規定，係適用於不
    同行車方向或同方向不同車道（包括同向二以上車道及快慢
    車道等）行駛之情形，至同向同車道行駛之情形，應適用同
    規則第94條關於注意兩車並行之間隔及後車與前車之間應保
    持隨時可以煞停之距離等規定，規範其行車秩序(最高法院1
    07年度台上字第3398號判決意旨參照)。此乃係因駕駛人見
    車前有狀況，尚得採取必要安全舉措，但縱依照後鏡可見車
    後有狀況，亦無從閃躲迴避之可能性，是駕駛人駕駛車輛固
    有注意車前狀況之義務，然無注意車後狀況之義務可言。本
    件除告訴人單方面之指述之外，並無證據可以佐證是肇因於
    被告自泉源街車道右側突然向左橫切以左轉建成路336巷，
    導致告訴人見狀因緊急剎車而倒地受傷等情，業如前述。依
    上說明，只能認定告訴人所騎乘之乙車，係自被告所騎乘之
    甲車後方同向行駛至上開交岔路口，嗣因緊急剎車而人車倒
    地。是本案被告與告訴人既係行駛於同一方向，被告之甲車
    行駛在前方，告訴人之乙車行駛在後方，且依事故現場照片
    及事故現場圖所示（見偵卷第29頁、第47頁至第51頁），可
    見甲、乙車於事故發生前係行駛在同一車道，則依道路交通
    安全規則第94條第1項之規定，自應由後車即告訴人騎乘之
    乙車保持可隨時煞停之距離，被告為同一車道左轉前車，又
    無證據證明係行駛在車道右側，並突然橫越車道以左轉，自
    難認有違反道路交通安全規則第102條第1項第7款規定之注
    意義務可言。
五、綜上所述，本案除告訴人之單一不利指訴外，尚乏其他證據
    補強告訴人指訴之可信性，揆諸前開說明，自難僅憑告訴人
    之單一陳述及證述，遽為不利被告之認定。從而，依檢察官
    所提出之證據，尚未達於通常一般之人均不致有所懷疑，而
    得確信其為真實之程度；此外，本院依卷內現存全部證據資
    料，復查無其他證據足資認定被告確有檢察官起訴之過失傷
    害犯行，即屬不能證明被告犯罪，依前開說明，自應為被告
    無罪之諭知。
據上論斷，應依刑事訴訟法第301條第1項，判決如主文。
本案經檢察官黃政揚提起公訴，檢察官陳君瑜到庭執行職務。
中　　華　　民　　國　　111 　年　　5 　　月　　31　　日
                  刑事第五庭    法  官  黃世誠
以上正本證明與原本無異。
如不服本判決應於收受送達後20日內向本院提出上訴書狀，並應
敘述具體理由；其未敘述上訴之理由者，應於上訴期間屆滿後20
日內向本院補提理由書（均須按他造當事人之人數附繕本）「切
勿逕送上級法院」。
告訴人或被害人如不服判決，應備理由具狀向檢察官請求上訴，
上訴期間之計算，以檢察官收受判決正本之日起算。
被告不得上訴。
　　　　                        書記官  楊均謙
中　　華　　民　　國　　111 　年　　5 　　月　　31　　日